【裁判字號】    98,交抗,356
【裁判日期】    981231
【裁判案由】    聲明異議
【裁判全文】
臺灣高等法院臺南分院交通事件裁定  98年度交抗字第356號
抗  告  人
即受處分人  甲○○
上列抗告人因受處分人違反道路交通管理處罰條例案件聲明異議
，不服臺灣嘉義地方法院98年交聲字第417號，中華民國98年11
月30日所為裁定，提起抗告，本院裁定如下：
    主  文
抗告駁回。
    理  由
一、原處分意旨略以：本件異議人駕駛車牌號碼RU－1866號自用
    小客車，於98年9月3日下午2時45分許，行經1號國道高速公
    路北向218.2公里處時，因行駛高速公路未依標線指示行車
    ，經內政部警政署國道公路警察局第三警察隊警員製單舉發
    ，而依道路交通管理處罰條例第33條第1項第13款等規定，
    裁處異議人罰鍰3,000元，並記違規點數1點。
二、原裁定意旨略以：
    （一）異議人即受處分人之違規事實據證人即舉發警員廖偉
          凱指稱：伊與警員陳宏智於98年9月3日下午2時45分
          左右，因執行收費站（1號國道高速公路北向218.2公
          里處）守望相助勤務時，因見車牌號碼RU－1866號自
          用小客車進站前，從第4車道跨越雙白實線到第5車道
          ，於是予以攔停，並告知異議人違規事實，當時異議
          人坦承不諱，並請求渠等改以勸導代替取締，但渠等
          認為違規事實明確，如不製單舉發，恐將造成其他駕
          駛人之危害，故依法舉發等語明確，有證人廖偉凱所
          提出之98年11月7日職務報告及所繪製之1號國道高速
          公路北向218.2公里處員林收費站現場示意圖各1份在
          卷可稽。且證人廖偉凱所提之舉發現場錄音內容，亦
          顯示舉發警員當時確有告知異議人已駕車跨越雙白實
          線，異議人亦坦承進入收費站前才想到有購買回數票
          ，因此趕快進行轉彎，有先看後面沒有車才轉彎，並
          一再央請警員勸導即可，不要舉發等情無誤（見原審
          卷第30頁至第35頁錄音內容譯文）；又證人廖偉凱與
          異議人素不相識，兩者亦無仇怨，證人應無誣陷異議
          人之必要，堪認證人廖偉凱上開所述屬實，應可採信
          。
    （二）又警員之當場舉發交通違規並不以攝影或照相存證為
          其要件，亦不以舉發錄影或照片為唯一之證明方法，
          若強求各種交通違規行為均需以照片為其裁罰依據，
          事實上殆不可行，蓋諸多違規行為之發生難以預期，
          違規狀態稍縱即逝，如闖紅燈（在未設置闖紅燈自動
          照相儀器之處所）；未戴安全帽之騎士見警攔查，隨
          即戴上安全帽；未繫安全帶之汽車駕駛見警攔查，隨
          即繫上安全帶等情形，根本無法期待此類違規行為均
          須攝影或照相為證。是異議人以前詞指摘本件舉發不
          當，均屬無據，亦無理由。
    （三）綜上，異議人於當時確有行駛於高速公路跨越雙白實
          線，不遵使用限制、禁止、行車管制及管理事項之管
          制規則而有未依標線指示行車之違規行為，已堪認定
          。從而，原處分機關依道路交通管理處罰條例第33條
          第1項第13款、第63條第1項第1款等規定，裁處異議
          人罰鍰3,000元，並記違規點數1點，尚無違誤。異議
          人猶執前詞指摘原處分不當，為無理由，自應將其異
          議駁回等語。
三、抗告意旨略以：嘉義地方法院承審法官僅依乙紙事發後之錄
    音譯文駁回本人之異議，嚴重損害本人權益，令人不服其審
    判，本人懇請上訴法院承審法官能開庭審理，並且當庭播放
    錄影證據，以昭公信，盼能還本人之公道云云。
四、經查：
    （一）本件抗告人即受處分人甲○○駕駛車牌號碼RU-1866
          號自用小客車，於前揭時、地，未依標誌指示行車違
          規一節，有內政部警政署國道公路警察局公警局交字
          第Z00000000號舉發違反道路交通管理事件通知單影
          本、交通部公路總局嘉義區監理所嘉監裁字第裁70-Z
          00000000號違反道路交通管理事件裁決書、內政部警
          政署國道公路警察局第三警察隊98年11月11日公警三
          交字第0980309227號函所檢附之現場取締錄音、收費
          站進站光碟各一片等附卷可稽（見原審卷第2頁、第8
          頁、第13頁），是抗告人所有自用小客車有行駛高速
          公路，於駛進收費站繳費前，未依標誌指示行駛跨越
          雙實白線之違規行為，堪以認定。
    （二）按警方取締交通違規事件，其以照相、錄影、錄音等
          方式取證者，固足為違規之證明。經警當場攔停告發
          之交通違規案件，無受處分人違規照片以資佐證，固
          易生舉發警員與受處分人間之爭執，而令人質疑警員
          舉發過程有無瑕疵。惟交通違規行為，態樣甚多，常
          常稍縱即逝，實難要求執法人員於發現有交通違規同
          時，即應全部利用科學儀器，取得證據資料。且依現
          行道路交通管理處罰條例，並未就舉發交通違規案件
          僅限於有科學儀器採證者，始得為證據，此觀之該條
          例第7條、第7條之1、第7條之2規定即明。
    （三）次按交通勤務警察或依法令執行交通稽查任務人員，
          開單舉發違反道路交通管理處罰條例所列之違規事實
          ，經公路主管機關或警察機關所為之裁決處罰，本質
          上為行政處分，係公務員基於職務上權力，依法就特
          定之具體事件所為具公法上效果之單方行政行為，基
          於公務員為公法上行為具有公信力之原則，該行政行
          為當可被推定為真正，其據以依法處分之事實認定亦
          為正確無誤。又受處分人不服公路主管機關所為之處
          罰，依道路交通管理處罰條例第87條之規定向管轄地
          方法院聲明異議，自屬行政救濟程序，其舉證責任分
          配，應採民事訴訟上舉證責任分配原則，87年10月28
          日修正公布之行政訴訟法第136條同揭此旨，而明文
          規定準用民事訴訟法第277條舉證責任分配之原則，
          亦即先由行政機關就其如何履行相關正當法律程序，
          以及人民為何應受行政處罰之客觀違反法令行為，負
          證明責任。而受處分人就行政機關已為相當證明之事
          項，亦須就其所辯，提出反證，以動搖法院對其可能
          形成之不利心證。倘受處分人始終未能提出反證，或
          雖提出，但所提之反證卻不足以動搖法院審酌行政機
          關所提出之相關事證後，對其所形成之不利心證評價
          ，依據舉證責任分配之法則，法院仍應為受處分人不
          利之認定。
    （四）綜上所述，本件除由警員現場舉發抗告人之違規事實
          外，抗告人確有自承有跨越雙白線之事實，有現場錄
          音譯文在卷可稽（詳原審卷第30-34頁），且抗告人
          並未提出任何積極事證供本院調查，本院亦查無任何
          證據足資證明執勤員警有捏造事實違法取締之情事存
          在，故執勤警員本其維護交通秩序、安全職責所為之
          舉發，自應受到合法、正確之推定，抗告人所辯尚非
          可信，是其駕駛自小客車於上揭時地有跨越雙白線之
          違規事實，洵堪認定。是抗告人以原審僅就一紙錄音
          譯文認定其違規事實等語置辯，並無理由，應予駁回
          。
五、據上論結，應依道路交通案件處理辦法第26條，刑事訴訟法
    第412條，裁定如主文。
中    華    民    國    98    年    12    月    31    日
                  刑事第五庭    審判長法  官  楊明章
                                      法  官  蔡美美
                                      法  官  戴勝利
以上正本證明與原本無異。
不得再抗告。
                                      書記官  陳淑貞
中    華    民    國    98    年    12    月    31    日

司法院資訊處製作；財團法人民間司法改革基金會備份。
